【裁判字號】    92,家抗,343
【裁判日期】    921224
【裁判案由】    回復原狀
【裁判全文】
臺灣高等法院民事裁定                            九十二年度家抗字第三四三號
    抗  告  人  乙○○
    相  對  人  甲○○
右抗告人因與相對人間離婚等事件，聲請回復原狀事，對於中華民國九十二年九月二
十四日九十二年度家聲字第五三號所為裁定提起抗告，本院裁定如左：
    主      文
抗告駁回。
抗告訴訟費用由抗告人負擔。
    理      由
一、本件抗告人於原法院聲請及抗告意旨略以：原法院抗告人與相對人間九十二年度
    婚字第三○九號離婚事件，雖經原法院判決，並將判決書寄存於警察機關，惟卻
    未依規定將送達通知書黏貼於應受送達人即抗告人住居所門首，致抗告人從未知
    悉該判決書正本送達之事實而無從獲悉已為判決並送達判決書之內容，九十二年
    九月十一日因相對人拿著判決書到抗告人住處，抗告人始知兩造間之離婚案件已
    經判決，抗告人隨即於同年月十二日親自洽詢書記官，經告知一定前往警察機關
    領取判決書，抗告人即於當天中午前往領取，故送達之時間應以九十二年九月十
    二日抗告人親自簽收為準。依九十二年九月一日修正施行前民事訴訟法第一百三
    十八條之規定，送達通知書之黏貼處所應是在抗告人所居住之臺北市○○區○○
    路一段一七三巷三號六樓門首，方為適法，若遞送判決書之郵務人員僅便宜行事
    將寄存送達通知書黏貼於抗告人所居住之大樓一樓專屬抗告人使用之信箱上，送
    達應不合法，更不因送達證書上之勾選註記而使其合法化，況抗告人之信箱位於
    所居住大樓一樓之諸多信箱中，該處出入人士繁雜，亦無管理員負責收發信件，
    即便有黏貼送達通知書於抗告人之信箱上，遺失或被他人取走之可能性也相當大
    ，不若黏貼於抗告人所居住之六樓門口妥適謹慎，本件判決之寄存送達既未依法
    為之，自不生送達之效力。退萬步而言，縱認送達合法，該寄存送達通知書已遭
    相對人或不明人士毀損滅失，致抗告人從未見到任何送達通知書黏貼於抗告人住
    家之門首或信箱，不知判決已送達而遲誤上訴期間，此即屬不應歸責於抗告人之
    事由遲誤不變期間之情形，爰聲請准予回復原狀云云。
二、按聲請回復原狀，依民事訴訟法第一百六十四條第一項規定，限於當事人或代理
    人，因天災或其他不應歸責於己之事由遲誤不變期間者，始得為之。所謂不應歸
    責於己之事由，雖不以天災以外之不可抗力為限，但總以事出意外，以通常人之
    注意不能預見或不可避免之事由，方足當之（最高法院八十七年度臺聲字第三六
    六號裁定意旨參照）。又九十二年九月一日修正施行前之民事訴訟法第一百三十
    八條所規定之寄存送達，限於不能依同法第一百三十六條及第一百三十七條規定
    行送達者，始得為之。又寄存送達，除須將應送達之文書寄存送達地之自治或警
    察機關外，並須製作送達通知書，記明寄存文書之處所，黏貼於應受送達人住居
    所、事務所或營業所門首，俾應受送達人知悉寄存之事實，前往領取，二者缺一
    ，均不能謂為合法之送達（最高法院六十四年度臺抗字第四八一號判例意旨參照
    ）。因此，於寄存送達之情形，受送達人果實際住居於送達地址，並合乎上揭規
    定之要件，將文書寄存送達地之自治或警察機關，且作送達通知書，黏貼於應受
    前往領取，或並未前往領取，該文書嗣經退還原送達法院，於送達之效力均無影
    響。
三、查，抗告人之
    告人亦自承迄今仍居住於上開地址，本件抗告並以該址為送達處所，且兩造間前
    揭離婚訴訟事件期間之訴訟文書：原法院九十二年四月二十四日調解期日通知書
    及起訴狀繕本、九十二年四月二十五日士院儀家親九十二家調二三二字第一六六
    六八號函、相對人言詞辯論準備狀(一)、九十二年六月十九日言詞辯論期日通知書
    、相對人言詞辯論準備狀(三)等訴訟文件，對抗告人之送達，均係以寄存送達方式
    為之，並均寄存送達於臺北市政府警察局內湖分局康寧派出所，有各該送達證書
    在卷可稽（前揭離婚等案卷第九○、九八、一二二、一九六之一頁），未曾經抗
    告人異議或變更送達處所，且抗告人亦於前揭調解期日及言詞辯論期日到場陳述
    ，亦有各該期日之民事報到單、調解筆錄、言詞辯論筆錄在卷可按（前揭離婚卷
    第九一至九三、一二三至一二九頁），足見前揭訴訟文件以寄存送達前揭派出所
    方式為之，並無不能送達於抗告人之情形。又本件原審九十二年度婚字第三○九
    號判決，亦據郵務人員依九十二年九月一日修正施行前之民事訴訟法第一百三十
    八條為寄存送達，且於送達證書上勾選「未獲會晤本人亦無受領文書之同居人或
    受僱人」、「已將該送達文書：寄存於臺北市政府警察局內湖分局康寧派出所」
    、「並作送達通知書，粘貼於應受送達人門首，以為送達」等項目，並載明送達
    時間為九十二年八月十一日，且蓋有送達郵局日期戳及臺北市政府警察局內湖分
    局康寧派出所圓戳，亦有送達證書在卷可憑（前揭離婚案卷第二○六頁），揆諸
    前揭說明，堪認於九十二年八月十一日已生合法送達之效力，而抗告人於九十二
    年九月十二日始前往領取，並無礙於合法送達之事實。抗告意旨雖以郵務人員未
    依規定將送達通知書黏貼於應受送達人即抗告人住居所門首，即便有黏貼送達通
    知書於抗告人之信箱上，遺失或被他人取走之可能性也相當大，而縱認送達合法
    ，該寄存送達通知書已遭相對人或不明人士毀損滅失，致抗告人從未見到任何送
    達通知書黏貼於抗告人住家之門首或信箱，不知判決已送達而遲誤上訴期間，而
    聲請准予回復原狀云云，惟不能舉證以實其說，是難認有不應歸責於己之事由致
    遲誤不變期間之情形，自不符聲請回復原狀之要件。從而，原法院駁回抗告人回
    復原狀之聲請，並無不當，抗告意旨指摘原裁定不當，求予廢棄，為無理由，應
    予駁回。
四、據上論結，本件抗告為無理由，爰裁定如主文。
中      華      民      國    九十二    年    十二      月    二十四    日
                                民事第十五庭
                                    審判長法  官  劉  靜  嫻
                                          法  官  李  錦  美
                                          法  官  吳  光  釗
正本係照原本作成。
本裁定除以適用法規顯有錯誤為理由，並經本院許可外，不得再抗告。如提起再抗告
，應於收受後十日內委任律師為訴訟代理人向本院提出再抗告狀。並繳納再抗告費新
台幣一千元。
中      華      民      國    九十二    年    十二      月    二十五    日
                                          書記官  于      誠


司法院資訊處製作；財團法人民間司法改革基金會備份。
